---
title: "Tercera sesión"
output:
  html_document:
    df_print: paged
  pdf_document: default
---

<div align="right">**Elaborado por Chiara Zamora** </div>
<div align="right">PCPOCZAM@upc.edu.pe </div>
<a id='home'></a>

Veremos:

**Introducción a R Studio**

1. [R como calculadora](### **1. R como calculadora**)

2. [Directorio de trabajo](### **2. Directorio de trabajo**)

3. [Tipos y creación de datos](### **3. Tipos y creación de datos**)

4. [Introducción a la importación de datos](### **4. Introducción a la importación de datos**)


### **1. R como calculadora**

* Suma, resta, multiplicación y división

```{r}
a = 10

a * 2
```

```{r}
b = 81
```

**Recordatorio**: para dar nombre a un objeto, podemos usar tanto “=” como “<–”

* Otras operaciones

```{r}
9^2
```

```{r}
b = 81

sqrt(b)
```

* Buscar ayuda en R

```{r}
#?sqrt

#help("sqrt")
```

### **2. Directorio de trabajo**

* El comando getwd muestra el directorio de trabajo actual.

```{r}
getwd()
```


* El comando setwd sirve para señalar el directorio de trabajo. Entre los parentesis tengo que señalar el directorio de trabajo.
```{r}
#setwd()
```


### **3. Tipos y creación de datos**

#### **Vector**

Aquí hay un vector que contiene tres valores numéricos 2, 3 y 5.
```{r}
c(2, 3, 5) 
```
Y aquí hay un vector de valores lógicos.
```{r}
c(TRUE, FALSE, TRUE, FALSE, FALSE)
```

Un vector puede contener cadenas de caracteres.
```{r}
c("aa", "bb", "cc", "dd", "ee") 
```

El número de miembros en un vector está dado por la función de *length*.
```{r}
length(c("aa", "bb", "cc", "dd", "ee")) 
```

* **Combinando vectores**

Los vectores se pueden combinar a través de la función c. Por ejemplo, los siguientes dos vectores n y s se combinan en un nuevo vector que contiene elementos de ambos vectores.

```{r}
n = c(2, 3, 5) 
s = c("aa", "bb", "cc", "dd", "ee") 
c(n, s) 
```

* **Aritmética vectorial**

Las operaciones aritméticas de vectores se realizan miembro por miembro.

Por ejemplo, supongamos que tenemos dos vectores a y b.
```{r}
a = c(1, 3, 5, 7) 
b = c(1, 2, 4, 8)
```

Entonces, si multiplicamos a por 5, obtendríamos un vector con cada uno de sus miembros multiplicado por 5.
```{r}
5 * a 
```

Y si sumamos a y b, la suma sería un vector cuyos miembros son la suma de los miembros correspondientes de a y b.
```{r}
a+b
```

De manera similar, para la resta, la multiplicación y la división, obtenemos nuevos vectores a través de operaciones entre miembros.
```{r}
a - b 
```

```{r}
a * b 
```

```{r}
a / b
```

- Regla de reciclaje

Si dos vectores tienen una longitud diferente, el más corto se reciclará para que coincida con el vector más largo. Por ejemplo, los siguientes vectores u y v tienen diferentes longitudes y su suma se calcula reciclando los valores del vector u más corto.
```{r}
u = c(10, 20, 30) 
v = c(1, 2, 3, 4, 5, 6, 7, 8, 9) 
u + v 
```

* **Índice vectorial**

Recuperamos valores en un vector declarando un índice dentro de un solo operador de corchete cuadrado "[]".

Por ejemplo, a continuación se muestra cómo recuperar un miembro de vector. Dado que el índice del vector está basado en 1, usamos la posición de índice 3 para recuperar el tercer miembro.
```{r}
s[3]
```

A diferencia de otros lenguajes de programación, el operador de corchetes devuelve más que solo miembros individuales. De hecho, el resultado del operador de corchetes es otro vector, y s[3] es una rebanada de vector que contiene un solo miembro "cc".

- Índice negativo

Si el índice es negativo, eliminaría al miembro cuya posición tiene el mismo valor absoluto que el índice negativo. Por ejemplo, lo siguiente crea un sector vectorial con el tercer miembro eliminado.
```{r}
s[-3]
```

- Índice fuera de rango

Si un índice está fuera de rango, se informará un valor faltante mediante el símbolo NA.
```{r}
s[10] 
```

* **Vector de índice numérico**

Se puede dividir un nuevo vector a partir de un vector dado con un vector de índice numérico, que consta de las posiciones de los miembros del vector original que se va a recuperar.

Aquí se muestra cómo recuperar un segmento de vector que contiene el segundo y el tercer miembro de un vector dado.
```{r}
s[c(2, 3)] 
```

- Índices duplicados

El vector de índice permite valores duplicados. Por lo tanto, lo siguiente recupera un miembro dos veces en una operación.
```{r}
s[c(2, 3, 3)] 
```

- Índices fuera de servicio

El vector índice puede incluso estar desordenado. Aquí hay una rebanada de vector con el orden de los miembros primero y segundo invertido.
```{r}
s[c(2, 1, 3)]
```

- Índice de rango

Para producir un segmento de vector entre dos índices, podemos usar el operador de dos puntos ":". Esto puede ser conveniente para situaciones que involucran vectores grandes.
```{r}
s[2:4]
```

* **Índice lógico vectorial**

http://www.r-tutor.com/r-introduction/vector/logical-index-vector

* **Miembros de vectores con nombre**

Podemos asignar nombres a los miembros del vector.

Por ejemplo, la siguiente variable v es un vector de cadena de caracteres con dos miembros.

```{r}
v = c("María", "Sue")
```

Ahora nombramos al primer miembro como Primero y al segundo como Último.
```{r}
names(v) = c("Primero", "Último")
```

Entonces podemos recuperar el primer miembro por su nombre.

```{r}
v["Primero"]
```

Además, podemos invertir el orden con un vector de índice de cadena de caracteres.

```{r}
v[c("Último", "Primero")]
```

#### **Matriz**

El siguiente es un ejemplo de una matriz con 2 filas y 3 columnas.

+---------+-----------+-------+
| 2       | 4         | 3     |
+---------+-----------+-------+
| 1       | 5         | 7     |
+---------+-----------+-------+

Reproducimos una representación de memoria de la matriz en R con la función de matriz. Los elementos de datos deben ser del mismo tipo básico.

```{r}
A = matrix( 
   c(2, 4, 3, 1, 5, 7), # the data elements 
   nrow=2,              # number of rows 
   ncol=3,              # number of columns 
   byrow = TRUE)        # fill matrix by rows 
 
A                      # print the matrix 
```
Se puede acceder a un elemento en la m-ésima fila, enésima columna de A mediante la expresión A[m, n].
```{r}
A[2, 3] 
```


Toda la m-ésima fila A se puede extraer como A[m, ].
```{r}
A[2, ]# la segunda fila
```

De manera similar, toda la n-ésima columna A se puede extraer como A[,n].
```{r}
A[ ,3] # la 3ra columna
```

También podemos extraer más de una fila o columna a la vez.
```{r}
A[ ,c(1,3)] # la 1ra y 3ra columna
```

Si asignamos nombres a las filas y columnas de la matriz, podemos acceder a los elementos por nombres.
```{r}
dimnames(A) = list(
 c("fila1", "fila2"), # nombres de fila
 c("col1", "col2", "col3")) # nombres de columna
 
A
```

```{r}
A["fila2", "col3"] # elemento en la 2.ª fila, 3.ª columna
```

* **Construcción de matriz**

Cuando construimos una matriz directamente con elementos de datos, el contenido de la matriz se llena a lo largo de la orientación de la columna de forma predeterminada. Por ejemplo, en el siguiente fragmento de código, el contenido de B se completa a lo largo de las columnas de forma consecutiva.
```{r}
B = matrix(
 c(2, 4, 3, 1, 5, 7),
 nrow=3,
 ncol=2)
 
B #B tiene 3 filas y 2 columnas
```

- Transponer

Construimos la transpuesta de una matriz intercambiando sus columnas y filas con la función t.
```{r}
t(B) # transpuesta de B
```

- Combinando Matrices

Las columnas de dos matrices que tienen el mismo número de filas se pueden combinar en una matriz más grande. Por ejemplo, supongamos que tenemos otra matriz C también con 3 filas.
```{r}
C = matrix(
 c(7, 4, 2),
 nrow=3,
 ncol=1)
 
C #C tiene 3 filas
```

Entonces podemos combinar las columnas de B y C con cbind.
```{r}
cbind(B, C)
```

```{r}
D = matrix(
 c(6, 2),
 nrow=1,
 ncol=2)
 
D #D tiene 2 columnas
```

De manera similar, podemos combinar las filas de dos matrices si tienen el mismo número de columnas con la función rbind.
```{r}
rbind(B, D)
```
#### **Lista**

La siguiente variable x es una lista que contiene copias de tres vectores n, s, b y un valor numérico 3.
```{r}
n = c(2, 3, 5) 
s = c("aa", "bb", "cc", "dd", "ee") 
b = c(TRUE, FALSE, TRUE, FALSE, FALSE) 
x = list(n, s, b, 3) 
```

```{r}
x
```

- Segmentación de listas

Recuperamos un segmento de lista con el operador de corchete simple "[]". El siguiente es un segmento que contiene el segundo miembro de x, que es una copia de s.
```{r}
x[2]
```

Con un vector de índice, podemos recuperar un segmento con varios miembros. Aquí una porción que contiene el segundo y cuarto miembros de x.
```{r}
x[c(2, 4)] 
```

- Referencia de miembro

Para hacer referencia a un miembro de la lista directamente, tenemos que usar el operador de doble corchete "[[]]". El siguiente objeto x[[2]] es el segundo miembro de x. En otras palabras, x[[2]] es una copia de s, pero no es una rebanada que contenga s o su copia.
```{r}
x[[2]] 
```

Podemos modificar su contenido directamente.

```{r}
x[[2]][1] = "ta" 

x[[2]]
```

#### **Data frame**

La siguiente variable df es un data frame que contiene tres vectores n, s, b.
```{r}
n = c(2, 3, 5) 
s = c("aa", "bb", "cc") 
b = c(TRUE, FALSE, TRUE) 
df = data.frame(n, s, b)
```

- Data frame incoporado

Usamos data.frame incorporados en R para nuestros tutoriales. Por ejemplo, aquí hay un data frame incorporado en R, llamado mtcars.
```{r}
mtcars
```

La línea superior de la tabla, llamada encabezado, contiene los nombres de las columnas. Cada línea horizontal posterior denota una fila de datos, que comienza con el nombre de la fila y luego sigue con los datos reales. Cada miembro de datos de una fila se denomina celda.

Para recuperar datos en una celda, ingresaríamos sus coordenadas de fila y columna en el operador de corchete simple "[]". Las dos coordenadas están separadas por una coma. En otras palabras, las coordenadas comienzan con la posición de la fila, luego siguen una coma y terminan con la posición de la columna. El orden es importante.

Aquí está el valor de celda de la primera fila, segunda columna de mtcars.

```{r}
mtcars[1, 2]
```

Además, podemos usar los nombres de fila y columna en lugar de las coordenadas numéricas.
```{r}
mtcars["Mazda RX4", "cyl"]
```

Por último, la función nrow proporciona el número de filas de datos en el data frame.
```{r}
nrow(mtcars) # número de filas de datos
```

Y el número de columnas de un data frame viene dado por la función ncol.

```{r}
ncol(mtcars) # numero de columnas
```

Más detalles del conjunto de datos mtcars están disponibles en la documentación de R.
```{r}
#help(mtcars)
```

- Vista previa

En lugar de imprimir todo el data frame, a menudo es deseable obtener una vista previa con la función principal de antemano.
```{r}
head(mtcars)
```

#### Ejercicio

* Cadena de texto
```{r}
carreras = c("economia","antropologia","sociologia","ciencia politica")
```

* Numérico
```{r}
estudiantes = c(5,10,7,8) #c signica concatenar
estudiantes #vector
```

¿Es el objeto un vector?
```{r}
is.vector(carreras)
```

* Data.frame
```{r}
data = data.frame(carreras, estudiantes)
```

Para visualizar la data...
```{r}
View(data)
```

* Creación de un vector usando **seq**
```{r}
orden = seq(1,4) #seq - significa secuencia
data1 = data.frame(carreras , estudiantes, orden) #incorpó orden a la base de datos
```

* Creación de un vector usando **rep**
```{r}
rep(1 , 5)
```

```{r}
rep(carreras , 5) #rep con base de datos
```

```{r}
rep(c(1,2),10) #rep con vector
```

### **4. Introducción a la importación de datos**

```{r}
#setwd()
```

```{r}
library(rio)

estadistica = read.csv("https://docs.google.com/spreadsheets/d/e/2PACX-1vQwMW9pl4IWXj--RlscPtpEiwT40BKjgeZNTWGVx_GfjZEVhiWN32UmDHa8-OnUb8TwNF5uLcf0Ei_O/pub?output=csv")
```

